臺灣基隆地方法院民事裁定  
109年度事聲字第42號
異  議  人  好魚田股份有限公司


法定代理人  黃石堂  


代  理  人  許英傑律師
上列異議人因拆屋還地事件聲請調解，異議人對於民國109年11
月17日本院民事執行處司法事務官所為109年度司調字第63號裁
定聲明異議，本院裁定如下：
    主  文
異議駁回。
    理  由
一、按司法事務官處理事件所為之處分，與法院所為者有同一之
    效力。當事人對於司法事務官處理事件所為之終局處分，得
    於處分送達後10日之不變期間內，以書狀向司法事務官提出
    異議。司法事務官認前項異議有理由時，應另為適當之處分
    ；認異議為無理由者，應送請法院裁定之。法院認第1項之
    異議為有理由時，應為適當之裁定；認異議為無理由者，應
    以裁定駁回之。民事訴訟法第240條之3、第240條之4第1項
    前段、第2項、第3項分別定有明文，此為強制執行法第30條
    之1 所準用。查本院司法事務官於民國109年11月17日以109
    年度司調字第63號裁定（下稱原裁定）駁回異議人之調解聲
    請，異議人於該裁定送達後法定期間內具狀提出異議，本院
    司法事務官認其異議無理由而送請本院裁定，核與上開條文
    規定及意旨相符，先予敘明。
二、異議人就坐落新北市○○區○○○段○○○段0000○0000地號土地上
    （下稱系爭土地）如聲請調解狀附圖之建物（下稱系爭建物
    ）之拆屋還地及給付不當得利等事件聲請調解，惟於民事聲
    請調解狀記載相對人「容後補陳」、「住○○市○○區○○街00○0
    號」等情。本院司法事務官以異議人提出之系爭建物照片未
    見門牌，於109年8月18日發函異議人於5日釋明門牌新北市○
    ○區○○街00○0號建物占用系爭土地。異議人於109年8月26日
    提出民事陳報狀，檢附水表、電表照片，請本院函詢台灣自
    來水公司、台灣電力公司，以確認該建物之門牌。本院復於
    109年9月7日發函異議人，請異議人於文到5日陳報相對人姓
    名、住所。若主張相對人住所在系爭房屋，應提出證據釋明
    ，否則就所主張占用土地之建物與門牌之同一性形式上無從
    確認。異議人則於109年9月15日、16日以傳真方式，及109
    年9月17日具狀，提出民事陳報狀，請本院發函台灣自來水
    公司及台灣電力公司以特定相對人，並請傳喚證人吳文益就
    系爭建物門牌為馬崗街18號之1一事予以證明。本院司法事
    務官即發函吳文益，並函查新北市○○區○○街00號之1建物之
    房屋稅稅籍資料。吳文益向本院陳報略以：附件照片之建物
    （系爭建物）門牌為新北市○○區○○里○○街00號之1，戶內有
    施秀娟設籍。新北市政府稅捐稽徵處瑞芳分處則函覆本院查
    無該建物之房屋稅稅籍資料。本院司法事務官另發函新北市
    政府警察局瑞芳分局派員查訪施秀娟有無居住○○市○○區○○街
    00號之1，該分局以109年11月2日號函覆本院，查訪結果施
    秀娟無居住於新北市○○區○○街00號之1。並依該分局上開函
    文檢附之查訪記錄表，被查訪人（鄰居）表示施秀娟是居住
    該址，但是此戶已經很久沒有人居住了，將近10年此戶都未
    有人居住等情。本院司法事務官於109年11月17日以本件調
    解之聲請依當事人之狀況及其他情事可認為不能調解，依民
    事訴訟法第406條第1項第1款規定，以原裁定駁回調解之聲
    請。上開各情，經本院核閱卷宗無誤。
三、異議人對於原裁定不服，提出異議，異議意旨略以：證人吳
    文益具狀稱系爭建物門牌確為新北市○○區○○街00號之1，戶
    內有施秀娟設籍，應認足以特定調解相對人姓名，系爭裁定
    以異議人未補正相對人姓名住所，似有誤解。且異議人於10
    9年8月25日之民事陳報狀已提出系爭建物過去申設之水表、
    電表，並於109年9月16日民事陳報狀重申之，即已提出證據
    方法，請鈞院函詢台灣自來水公司及台灣電力公司，應足以
    進一步確認系爭建物之事實上處分權人為何人。為此請鈞院
    廢棄原裁定，令異議人藉由調解程序釐清系爭建物之坐落權
    源等語。
四、經查，異議意旨以異議人已特定相對人為施秀娟為由，指摘
    原裁定不當。惟本院既曾函請新北市政府警察局瑞芳分局派
    員查訪結果，施秀娟未居住於新北市○○區○○街00號之1，而
    異議人亦未陳報相對人之住所、居所；此外，除施秀娟外，
    異議人並未具體陳明調解相對人，或所主張之系爭建物之所
    有人或事實上處分權人究為何人，則本件依卷存之當事人情
    形，尚屬無從調解。異議人雖以：欲藉由調解程序釐清系爭
    建物之坐落權源云云，惟調解程序並非法院以判決確認私權
    存否或命給付之程序，異議人聲請調解，如係以系爭建物之
    所有人或事實上處分權人為調解之對象，仍應由異議人加以
    釐清。至於系爭建物之所有人或事實上處分權人究係何人，
    或系爭建物坐落系爭土地有無合法權源，實非調解程序所能
    釐清或審認。綜上，本院司法事務官以異議人並未補正，本
    件調解之聲請依當事人之狀況及其他情事可認為不能調解為
    由，駁回調解聲請，核無違誤，異議意旨指摘原裁定不當，
    求予廢棄，為無理由，應予駁回。
五、末按，依民事訴訟法第406條第2項規定，法院認調解之聲請
    有同條第1項各款情形之一而逕以裁定駁回之者，該裁定不
    得聲明不服。雖因前述裁定係由司法事務官所為，依民事訴
    訟法第240條之4規定而得提出異議；然其異議，既經本院以
    調解之聲請確有民事訴訟法第406條第1項第1款情形，其聲
    請無理由，而裁定駁回，則依上開規定，異議人自不得再對
    本院裁定聲明不服，亦即不得抗告（司法院秘書長98年3月1
    6日秘台廳民二字第0980006307號函及臺灣高等法院暨所屬
    法院101年法律座談會民事類提案第39號法律問題研討結果
    可資參照），併此敘明。
六、據上論結，本件聲明異議為無理由。依民事訴訟法第240條
    之4第3項後段，裁定如主文。 　　
中　　華　　民　　國　　109 　年　　12　　月　　30　　日
                  民事庭法  官 高偉文
以上正本係照原本作成。
本裁定不得抗告。
中　　華　　民　　國　　109 　年　　12　　月　　30　　日
                        書記官 王人俊